【裁判字號】    99,訴,504
【裁判日期】    990816
【裁判案由】    誣告
【裁判全文】
臺灣彰化地方法院宣示判決筆錄           99年度訴字第504號
公  訴  人  臺灣彰化地方法院檢察署檢察官
被      告  甲○○
選任辯護人  陳孟秀律師
上列被告因誣告案件，經檢察官提起公訴（99年度偵字第3277號
），經本院於中華民國99年8 月16日下午4 時，在本院刑事第5
法庭公開宣示判決，以代判決書，出席人員如下：
                                      審判長法官  唐中興
                                          書記官  黃國源
                                          通  譯  汪木成
審判長起立朗讀判決主文、犯罪事實要旨、處罰條文、附記事項
及告以上訴限制、期間並提出上訴狀之法院，且諭知記載其內容
：
一、主文：甲○○意圖他人受刑事處分，向該管公務員誣告，處
    有期徒刑陸月，緩刑貳年，並應自本判決確定之日起向公庫
    支付新臺幣壹拾伍萬元。
二、犯罪事實要旨：甲○○明知曾於民國80年5 月5 日，在其位
    於臺北縣汐止市○○○路129 巷5 號住處，收取乙○○、陳
    振發、丙○○提供之現金即新臺幣（下同）30萬元後，同意
    拋棄對於陳德連【業於76年6 月5 日死亡】之遺產繼承權益
    ，並在乙○○委任代書丁○○所書寫之收據、繼承拋棄切結
    書上即「收據：本人因拋棄先父陳德連全部遺產繼承權，收
    到其他繼承權人支付現金新台幣參拾萬元整，本人親自簽名
    領收，屬實無訛，特立此據為憑。簽收人：甲○○，身分證
    統一編號：Ｚ000000000，住址：汐止鎮○○○路129 巷10號
    4 樓。【下稱收據】」、「繼承拋棄切結書：被繼承人先父
    陳德連於76年6 月4 日逝世，本人依法享有繼承權，其他繼
    承權人現以拾萬元整為交換條件，立拋棄切結書人自願將
    繼承其所有財產全部拋棄，並同意放棄先訴抗辯權，屬實無
    訛，特依民法規定出具本拋棄切結書，併附印鑑證明書壹份
    為據。此致陳黃美玉女士、丙○○先生、乙○○先生、陳振
    發先生，（立切結書人）簽收人：甲○○，身分證統一編號
    ：Ｚ000000000號，住址：汐止鎮○○○路129 巷10號4 樓【
    下稱繼承拋棄切結書】」之私文書之收據、繼承拋棄切結書
    上簽名、蓋章，以表示該30萬元現金為其拋棄遺產繼承權益
    之對價。詎甲○○意圖使乙○○、丙○○、丁○○受刑事處
    分向該管公務員誣告之單一犯意，先於98年5 月18日上午10
    時45分，向該管公務員即臺灣彰化地方法院檢察署之檢察事
    務官提出丁○○涉有行使偽造私文書、詐欺等罪嫌之告訴【
    業經檢察官為不起訴處分確定】，誣告稱：其僅在前揭收據
    上簽名，但簽名時沒有內容，丁○○於不詳時、地偽造前揭
    收據、繼承拋棄切結書後，於97年6 月26日本院審理97年度
    家訴字第8 號確認繼承權存在民事事件之言詞辯論期日，向
    本院法官提出該等收據與切結書而行使之犯行等語，嗣於98
    年7 月17日上午9 時34分，甲○○復承前同一誣告犯意，在
    臺灣彰化地方法院檢察署第2 詢問室向臺灣彰化地方法院檢
    察署檢察事務官提出丙○○、乙○○、丁○○共同行使偽造
    前揭收據、繼承拋棄切結書等私文書後行使之告訴，誣告稱
    ：要追加告訴乙○○、丙○○、丁○○偽造文書，其僅在收
    據、切結書上簽名，但簽名時只有收據兩字，這三行文字是
    空白的，切結書是乙○○、丙○○要因應97年家事法庭，事
    後製造的，實際上是不存在等語，而誣告乙○○、丙○○、
    丁○○涉有共同行使偽造私文書罪嫌【業經檢察官不起訴處
    分確定】。
三、處罰條文：刑事訴訟法第455 條之4 第2 項、第455 條之8
    、第454 條，刑法第169 條第1 項、第172 條、第74條第1
    項第1 款、第2 項第4 款，判決如主文。
四、附記事項：
  (一)被告應向公庫支付新臺幣15萬元。
  (二)另被告所犯刑法第169 條第1 項之意圖他人受刑事處分，向
    該管公務員誣告之罪，其最重本刑為7 年以下有期徒刑，與
    刑法第41條第1 項前段之得易科罰金之構成要件不符，是依
    法不為易科罰金之諭知，附此敘明。
五、協商判決除有刑事訴訟法第455 條之4 第1 項第1 款於本訊
    問程序終結前，被告撤銷協商合意或檢察官撤回協商聲請者
    ；第2 款被告協商之意思非出於自由意志者；第4 款被告所
    犯之罪非第455 條之2 第1 項所定得以聲請協商判決者；第
    6 款被告有其他較重之裁判上一罪之犯罪事實者；第7 款法
    院認應諭知免刑或免訴、不受理者情形之一，及違反同條第
    2 項「法院應於協商合意範圍內為判決；法院為協商判決所
    科之刑，以宣告緩刑或2 年以下有期徒刑、拘役或罰金為限
    」之規定者外，不得上訴。
六、如有前述得上訴情形而不服本判決，得自收受判決（即以本
    宣示判決筆錄代之）送達之日起10日內，向本院提出上訴書
    狀，並應敘述具體理由，如未敘述上訴理由者，應於上訴期
    間屆滿後20日內補提理由書狀於本院（均須按他造當事人之
    人數附繕本）「切勿逕送上級法院」。
七、依據刑事訴訟法第455 條之9 第1 項前段規定，作成本宣示
    判決筆錄，以代判決書。
中    華    民    國    99    年    8     月    16    日
                  臺灣彰化地方法院刑事第三庭
                                      書記官   黃國源
                                審判長法  官   唐中興
右筆錄正本證明與原本無異。
不得上訴。
中    華    民    國    99    年    8     月    16    日
                                      書記官   黃國源
【附錄本件判決論罪科刑法條全文】：
中華民國刑法第169 條
意圖他人受刑事或懲戒處分，向該管公務員誣告者，處7 年以下
有期徒刑。
意圖他人受刑事或懲戒處分，而偽造、變造證據，或使用偽造、
變造之證據者，亦同。

司法院資訊處製作；財團法人民間司法改革基金會備份。
